【裁判字號】    95,訴,653
【裁判日期】    951127
【裁判案由】    違反期貨交易法
【裁判全文】
臺灣士林地方法院刑事判決               95年度訴字第653號
公  訴  人  臺灣士林地方法院檢察署檢察官
被      告  甲○○
上列被告因違反期貨交易法案件，經檢察官提起公訴（94年度偵
字第10853 號），被告於準備程序就被訴事實為有罪之陳述，經
合議庭裁定改由受命法官獨任進行簡式審判程序，並判決如下：
    主  文
甲○○共同未經許可，擅自經營期貨經理事業，處有期徒刑陸月
。緩刑貳年。
    事  實
一、甲○○明知未經主管機關即財政部證券暨期貨管理委員會（
    以下簡稱「證期會」；嗣於93年6 月30日「行政院金融監督
    管理委員會組織法」制定公布後，已於93年7 月1 日改制為
    「證券期貨局」，並改隸行政院金融監督管理委員會）許可
    並發給許可執照，不得擅自經營期貨經理事業，竟未經許可
    ，與姓名年籍不詳、綽號「財哥」之成年男子共同基於經營
    期貨經理事業之概括犯意聯絡，自民國92年12月起至94 年4
    月間止，由甲○○負責招攬丁○○、丙○○○、吳紀枚、乙○○及其他不特定之客戶，透過「財哥」負責以代客操作或
    轉單方式下單至不詳之融資公司，以收取每口保證金新臺幣
    （下同）2 萬元至5 萬元，手續費600 元至1,200 元，可留
    隔夜倉之方式，從事臺指期貨之交易，收取之保證金、手續
    費均交由「財哥」取得，甲○○則從中賺取每口50元至200
    元之手續費，並在盤中運作價差，擅自經營期貨經理事務，
    使丁○○、丙○○○、吳紀枚、乙○○等人從事臺指期貨交
    易，每日結算交易金額及盈虧，若丁○○、丙○○○、吳紀
    枚、乙○○等人有虧損，則將虧損差額匯入甲○○所有之華
    泰商業銀行南京東路分行（帳號000-0000000000000 號）之
    帳戶內；若丁○○、丙○○○、吳紀枚、乙○○等人獲利，
    則由甲○○將盈餘差額匯入丁○○、丙○○○、吳紀枚、乙○○等人指定之帳戶內。嗣丁○○因不堪虧損，於93年3 月
    間，向法務部調查局檢舉後，由法務部調查局北部機動工作
    組於94年9 月13日前往甲○○臺北市○○區○○街28號2 樓
    之1 住處搜索，並扣得開戶資料、記事本、工作紀錄表、文
    件資料、股市分析資料等文件，始循線偵悉上情。
二、案經法務部調查局北部機動工作組報告臺灣士林地方法院檢
    察署檢察官偵查起訴，被告於準備程序仍就被訴事實為有罪
    之陳述，經合議庭裁定改由受命法官獨任以簡式審判程序進
    行審理。
    理  由
一、按簡式審判程序之證據調查，不受第159 條第1 項之限制，
    刑事訴訟法第273 條之2 定有明文，是依上開規定，於行簡
    式審判程序之案件，被告以外之人於審判外之陳述，除有其
    他不得作為證據之法定事由外，應認具有證據能力。查證人
    丁○○、丙○○○、吳紀枚、乙○○於調查局所為之陳述，
    雖係被告以外之人於審判外之陳述，惟因本案採行簡式審判
    程序，復無其他不得做為證據之法定事由，揆諸首揭說明，
    上開供述證據均得採為證據。
二、上開犯罪事實業據被告甲○○於偵訊及本院審理時均坦承不
    諱，復有下列證據可資佐證：
  (一)證人丁○○93年6 月25日在法務部調查局臺南市調查站所為
    之證述（94年度偵字第10853 號卷【下稱：第10853 號卷】
    第21頁至第25頁）。
  (二)證人丙○○○94年3 月14日於法務部調查局北部地區機動工
    作組所為之證述（第10853 號卷第26頁至第27頁）。
  (三)證人吳紀枚94年4 月29日於調查局北部地區機動工作組所為
    之證述（第10853 號卷第32頁至第33頁）。
  (四)證人乙○○94年5 月9 日於調查局高雄縣調查站所為之證述
   （第10853 號卷第44頁至第45頁）。
  (五)甲○○華泰商業銀行南京東路分行（帳號：00000000000000
    00號）開戶資料及交易往來明細表1 份（第10853 號卷第36
    頁至第40頁、第49頁至第56頁）。
  (六)丙○○○臺灣銀行大安分行（帳號：000000000000號）開戶
    資料及交易明細表各1 份（第10853 號卷第29頁至第31頁）
    。
  (七)吳紀枚臺灣土地銀行古亭分行（帳號：000000000000號）開
    戶資料及客戶歷史交易明細查詢表各1 份（第10853 號卷第
    34頁至第35頁）。
  (八)乙○○玉山商業銀行七賢分行（帳號：0000000000000 號）
    開戶資料及存戶交易明細表各1 份（第10853 號卷第46 頁
    至第48頁）。
  (九)甲○○之記事本、工作紀錄表、文件資料、股市分析資料（
    第10853 號卷第9 頁至第20頁）。
  (十)綜上，堪認被告之自白與事實相符，自得採為論罪之依據。
    本件事證已臻明確，被告犯行洵堪認定。
三、新舊法比較
  (一)按被告行為後，刑法於94年2 月2 日修正公布，95年7 月1
    日施行，而刑法施行法亦於95年6 月14日增訂第1 條之1 。
    修正後刑法第2 條第1 項規定：「行為後法律有變更者，適
    用行為時之法律。但行為後之法律有利於行為人者，適用最
    有利於行為人之法律。」，係規範行為後法律變更所生新舊
    法律比較適用之準據法，於新法施行後，應適用修正後刑法
    第2 條第1 項之規定，為「從舊從輕」之比較（此條項規定
    ，僅係新、舊法之比較適用之宣示性指導原則，並非實體刑
    罰法律，自不生行為後法律變更之比較適用問題）。且比較
    時應就罪刑有關之共犯、未遂犯、想像競合犯、牽連犯、連
    續犯、結合犯，以及累犯加重、自首減輕暨其他法定加減原
    因（如身分加減）與加減例等一切情形，綜其全部罪刑之結
    果而為比較（最高法院95年第8 次刑事庭會議決議參照）。
    又比較適用最有利於行為人之法律，應就罪刑有關之一切情
    形，比較其全部之結果，而為一體之適用，不應一部分適用
    新法，一部分適用舊法（最高法院29年上字第964 號判例意
    旨參照）。經查：
  1.修正後刑法第28條關於成立共同正犯之標準，將原來共同正
    犯之共同「實施」犯罪，改為共同「實行」犯罪，剔除完全
    未參與犯罪相關行為之「實行」的「陰謀共同正犯」及「預
    備共同正犯」，是修正後之共同正犯之可罰性要件之範圍業
    已減縮。又修正後刑法第28條之規定「二人以上共同實行犯
    罪之行為者，皆為正犯」，與修正前規定「二人以上共同實
    施犯罪之行為者，皆為正犯」係屬行為可罰性要件之變更，
    本案被告不論依修正前之刑法第28條，或修正後之刑法第28
    條之規定，均構成共同正犯，對被告而言並無有利或不利之
    情形。
  2.被告行為時之舊刑法第33條第5 款規定：「主刑之種類如左
    ：五、罰金：1 元以上。」，換算新臺幣後，為新臺幣3元
    以上。惟被告行為後新刑法第33條第5 款係規定：「主刑之
    種類如下：五、罰金：新臺幣1 千元以上，以百元計算之。
    」，經比較修正前、後關於科處罰金刑之最低刑度規定，自
    應以被告行為時之舊刑法較為有利。
  3.綜上所述，各條文修正前、後之比較，揆諸前揭最高法院決
    議及修正後刑法第2 條第1 項規定之「從舊、從輕」原則，
    自應適用被告行為時之法律，即95年7 月1 日修正施行前之
    刑法規定論處。
三、論罪科刑：按經營期貨信託事業、期貨經理事業、期貨顧問
    事業或其他期貨服務事業，須經主管機關之許可並發給許可
    證照，始得營業，期貨交易法第82條第1 項定有明文。被告
    甲○○未經許可，供客戶自行下單或受客戶委託代為下單取
    佣，以經營臺指期貨交易事業，核其所為，係犯期貨交易法
    第112 第5 款之未經許可擅自經營期貨經理事業罪。被告甲○○與姓名年籍不詳、綽號「財哥」之成年男子間就上開犯
    行間，有犯意聯絡及行為分擔，為共同正犯。又被告基於經
    營同一事業之目的，在同一時期多次為其一業務行為之接續
    行為，均係本於同一方式之營業行為繼續進行，究其行為之
    本質，應均包括於一個未經許可從事期貨經理事業之業務範
    疇，而屬繼續犯性質之單純一罪，自無連續犯之適用，附此
    敘明。爰審酌被告犯罪之動機、目的、手段、所招攬之客戶
    及其下單交易數量、對金融期貨交易市場影響程度、犯後旋
    即坦承犯行，態度尚稱良好等一切情狀，量處如主文所示之
    刑。又刑法第74條雖於94年2 月2 日修正公佈，並自95年7
    月1 日施行，然有關緩刑之宣告，因非行為可罰性之法律規
    範變更問題，而應適用裁判時之法，不生新舊法比較之問題
    ，故犯罪在本次刑法修正施行前，新法施行後為裁判者，緩
    刑之宣告，應適用新法第74條之規定（最高法院95年度第8
    次刑事庭會議決議參照）。經查，被告未曾受有期徒刑以上
    刑之宣告，有臺灣高等法院被告前案紀錄表1 紙附卷可稽，
    審酌被告一時失慮，致罹刑章，經此偵審程序暨刑之宣告之
    教訓，當知所警惕，信無再犯之虞，爰依修正後刑法第74條
    第1 項第1 款諭知緩刑2 年，用啟自新。
據上論斷，應依刑事訴訟法第273 條之1 第1 項、第299 條第1
項前段，期貨交易法第112 條第5 款，刑法第11條前段、第74條
第1項第1款、修正前刑法第28條，判決如主文。
本案經檢察官洪三到庭執行職務。
中    華    民    國    95    年    11    月    27    日
                  刑事第六庭法  官  許辰舟
以上正本證明與原本無異。
如不服本判決應於判決送達後10日內向本院提出上訴狀。
                            書記官  洪忠改
中    華    民    國    95    年    11    月    27    日
附錄本案論罪科刑法條之依據：
期貨交易法第112條
有下列情事之一者，處 7 年以下有期徒刑，得併科新臺幣 3 百
萬元以下罰金：
一  未經許可，擅自經營期貨交易所或期貨交易所業務者。
二  未經許可，擅自經營期貨結算機構者。
三  違反第 56 條第 1 項之規定者。
四  未經許可，擅自經營槓桿交易商者。
五  未經許可，擅自經營期貨信託事業、期貨經理事業、期貨顧
    問事業或其他期貨服務事業者。
六  期貨信託事業違反第84條第1 項規定募集期貨信託基金者。
七  違反第106 條、第107 條或第108 條第1 項之規定者。


司法院資訊處製作；財團法人民間司法改革基金會備份。
